最高法院民事判決　　　　　　　　　　　　　　　　八十八年度台簡上字第二○號
　　上　訴　人　甲○○
　　被 上訴 人　大揚視訊股份有限公司
　　法定代理人　黃銘洲
右當事人間請求給付租金事件，上訴人對於中華民國八十七年八月二十四日台灣嘉義
地方法院第二審判決（八十七年度簡上字第一○四號），提起上訴，本院判決如左：
    主  文
原判決關於駁回上訴人新台幣五十萬元本息之訴，及該訴訟費用部分廢棄，發回台灣
嘉義地方法院。
    理  由
本件原審將第一審所為上訴人勝訴之判決，關於命被上訴人給付超過新台幣（下同）
五萬元本息部分廢棄，改判駁回其訴，無非以：上訴人主張被上訴人於民國八十五年
七月一日訂約向伊承租坐落嘉義縣水上鄉○○路一七號房屋（下稱系爭房屋），約定
租期三年，自八十五年七月一日起至八十八年六月三十日止，每月租金五萬元，及被
上訴人僅繳付至八十六年三月份之租金等情，有系爭房屋租賃契約書可稽，且為被上
訴人所不爭執，堪信為真實。查兩造間租約固屬定期租賃契約，惟依系爭租約第七條
之約定，被上訴人遷離他處營業時，僅不得向上訴人要求償還已付租金、遷移費或其
他名目之權利；且依最高法院十八年上字第二○○一號判例意旨，租期屆滿前，被上
訴人僅須賠償上訴人損失即可，亦無不許被上訴人單方表示終止租約之理。上訴人主
張，兩造定期租賃關係，非有法定原因，或當事人約定之條件成就，不得提前任意終
止租約云云，為無足採。次核被上訴人公司第二十七次董監事會議紀錄，出席欄內有
上訴人之簽名，上訴人亦自承於八十六年四月八日出席該次會議，觀其臨時動議欄已
載，至水上機房時電源關閉，……將甲○○之電視部分財產交回；另證人洪振明亦證
稱：八十六年四月八日伊代理董事鄭春水出席，上訴人代表世新公司參加會議，會中
決議要終止兩造間之租賃契約云云，是被上訴人謂伊已於該次會議當面向上訴人表示
終止租約為可信。參以上訴人對於被上訴人早於八十六年二月十九日已將機器設備遷
出系爭房屋亦無爭執，堪認被上訴人已於八十六年四月八日單方面向上訴人表示終止
租約，則系爭租賃關係自此向後消滅。從而上訴人本於租賃關係，請求被上訴人給付
自八十六年四月起至八十七年二月止欠付租金五十五萬之本息，除其中八十六年四月
份之五萬元本息為有理由外，其餘部分則非有據等詞，為其判斷之基礎。
按租賃定有期限者，其租賃關係，於期限屆滿時消滅。未定期限者，各當事人得隨時
終止契約，民法第四百五十條第一項、第二項前段定有明文。查本件上訴人於原審主
張：系爭租期自八十五年七月一日起至八十八年六月三十日止，為期三年，屬定期租
賃，除非有法定原因，或當事人約定事由成就，不許當事人之一方於期前任意終止租
約云云（見原審簡上卷六六頁背面），而系爭租賃確屬上開起訖日期為期三年之定期
租約，復為原審所認定，則被上訴人究係依系爭租約第七條之約定，或依上揭判例意
旨所示，認賠上訴人因此所致之損失而為終止租約﹖原審未詳審認並於判決理由項下
記明其心證所由得，遂謂兩造租賃關係，已因被上訴人單方面表示終止租約而向後消
滅，尚嫌疏略。次依民法第四百五十三條規定，定有期限之租賃契約，如約定當事人
之一方於期限屆滿前，得終止契約者，其終止契約亦應依同法第四百五十條第三項規
定，先期通知。倘系爭租約果有被上訴人所指得於租期屆滿前得為終止租約之特約，
其亦應先期為通知。而被上訴人是否已依上開規定先期通知，原審亦胥未調查審認，
遽為上訴人不利之判決，亦嫌速斷。上訴論旨，指摘原判決其敗訴部分，適用法規顯
有錯誤，求予廢棄，非無理由。
據上論結，本件上訴為有理由，依民事訴訟法第四百三十六條之二第二項、第四百七
十七條第一項、第四百七十八條第一項，判決如主文。
中      華      民      國    八十八    年      四      月    二十三    日
                              最高法院民事第三庭
                                  審判長法官  范  秉  閣
                                        法官  朱  建  男
                                        法官  曾  煌  圳
                                        法官  許  澍  林
                                        法官  鄭  玉  山
      右正本證明與原本無異
                                              書  記  官
中      華      民      國    八十八    年      五      月     十二     日
